臺灣臺中地方法院刑事裁定　　　　　　　 100年度聲字第18號
聲明異議人　張守貴
即　受刑人
上列聲明異議人即受刑人因違反電子遊戲場業管理條例等案件，
對於臺灣臺中地方法院檢察署檢察官執行之指揮(99年度執字第
7010號)認為不當，聲明異議，本院裁定如下：
    主    文
聲明異議駁回。
    理    由
一、本件聲明異議意旨略以：聲明異議人即受刑人(下稱受刑人)
    張守貴於案發後已散盡家產，負債高達數百萬元，且於審理
    期間均坦承不諱，堪認受刑人犯後已有悔意，受刑人上有年
    邁父母親(現年68歲)，與妻育有3名子女，長女現年16歲，
    長子年僅10歲，母親患有骨刺，因此年邁父母及子女日常生
    活均由受刑人之妻細心照料打理，一家經濟重擔均落在受刑
    人身上，受刑人在本案判決確定後甚為努力工作償還債務，
    但仍未全數清償，受刑人於執行時已向執行檢察官陳明上情
    ，請求准許易科罰金，執行檢察官仍駁回受刑人之聲請，執
    意將受刑人入監執行，然司法院大法官會議釋字第662號解
    釋將易科罰金制度有關原屬自由刑之刑期在符合法定要件下
    更為罰金刑之執行，旨在防止短期自由刑之流弊，刑法第51
    條第5款數罪併罰之規定，目的在於將各罪及宣告刑合併斟
    酌，予以適度評價，而決定所犯數罪最終具體實現之刑罰，
    又刑法第41條自民國90年1月4日後歷迭次修正，其立法理由
    均在避免短刑期受刑人入監後沾染惡習並抒解獄滿為患困境
    ，97年12月30日修正後更增加得改為社會勞動，立法背景在
    允許易科罰金者得實施社會勞動，有助避免刑期很短的被告
    入監後沾染惡習或被貼上標籤，出獄後回歸社會困難，執行
    檢察官令受刑人入監執行根本無法收到矯治之效果，且使受
    刑人全家經濟陷入困境，故聲請准予易科罰金，讓受刑人能
    早日返家，重新擔起全家經濟重擔，並負起照顧年幼子女及
    照料年邁雙親之責任云云。
二、按受刑人或其法定代理人或配偶以檢察官執行之指揮為不當
    者，得向諭知該裁判之法院聲明異議，刑事訴訟法第484條
    定有明文。次按犯最重本刑為5年以下有期徒刑以下之刑之
    罪，而受6個月以下有期徒刑或拘役之宣告，得以新臺幣1千
    元、2千元或3千元折算1日，易科罰金。但確因不執行所宣
    告之刑，難收矯正之效，或難以維持法秩序者，不在此限，
    刑法第41條第1項定有明文。依其立法理由，易科罰金制度
    旨在救濟短期自由刑之流弊，性質屬易刑處分，故在裁判宣
    告之條件上，不宜過於嚴苛。至於個別受刑人如有不宜易科
    罰金之情形，在刑事執行程序中，檢察官得依現行條文第1
    項但書之規定，審酌受刑人是否具有「確因不執行所宣告之
    刑，難收矯正之效，或難以維持法秩序」等事由，而為准許
    或駁回受刑人易科罰金之聲請，更符合易科罰金制度之意旨
    。準此，有期徒刑或拘役得易科罰金之案件，法院所諭知者
    ，僅係如易科罰金之折算標準而已，至於是否准予易科罰金
    ，係賦予執行檢察官於執行之際，視個案具體情形，依前開
    法律規定裁量之權能，非謂受刑人受6個月以下有期徒刑或
    拘役，准予易科罰金之宣告時，執行檢察官即必然應准予易
    科罰金。又刑法第41條第1項但書所謂之「難收矯正之效」
    、「難以維持法秩序」等，均屬不確定法律概念，此乃係立
    法者賦予執行檢察官得以依具體個案，考量犯罪特性、情節
    及受刑人個人之相關主、客觀條件，據以審酌受刑人如不接
    受有期徒刑或拘役之執行，是否難達科刑之目的、收矯正之
    成效或維持法秩序等，以作為其裁量是否准予易科罰金之憑
    據。從而，法律賦予執行檢察官此項裁量權，僅在發生違法
    裁量或有裁量瑕疵時，法院始有介入審查之必要。倘執行檢
    察官於執行處分時，已具體說明不准易科罰金之理由，且未
    有逾越法律授權、專斷等濫用權力之情事，自不得遽謂執行
    檢察官執行之指揮為不當。
三、經查：受刑人張守貴因違反電子遊戲場業管理條例等案件，
    經本院以97年度訴字第1113號為有罪判決，其中違反電子遊
    戲場業管理條例部分，各判處有期徒刑3月 (共認定40件)，
    應執行有期徒刑5年，如易科罰金，以新臺幣壹仟元折算1日
    ，檢察官不服提起上訴後，復經臺灣高等法院臺中分院以99
    年度上訴字第2、65號及99年度上易字第68號駁回上訴確定
    ，嗣臺灣臺中地方法院檢察署檢察官執行時，審酌受刑人為
    貪圖不法利益，以企業化方式經營宏國公司、大舞臺公司，
    於便利商店內擺放電動玩具，受刑人為公司負責人，復夥同
    員警共同犯本件犯行，其惡性重大，危害社會治安甚鉅，若
    准予易科罰金，難收矯正之效並難以維持法之秩序，因而依
    刑法第41條第1項但書規定，以命令不准其易科罰金等情，
    業經本院調閱臺灣臺中地方法院檢察署99年度執字第7010號
    刑事執行卷宗確認無訛，並有本院97年度訴字第1113號判決
    書、臺灣高等法院臺中分院99年度上訴字第2、65號、99年
    度上易字第68號判決書、臺灣臺中地方法院檢察署99年7月2
    1日99年度執字第7010號點名單、99年7月21日訊問筆錄、臺
    灣臺中地方法院檢察署檢察官執行指揮書(99年7月21日99執
    明字第7010號)各1份在卷可按。本件執行檢察官於指揮命令
    中已具體敘明其本諸職權不准受刑人易科罰金之理由，核與
    刑法第41條第1項之規定無違。且受刑人為犯罪集團首腦，
    不思以勞動賺取合法金錢，以企業化方式經營便利商店，而
    掩飾未經申請許可之電子遊戲場，擺放電動玩具與賭客對賭
    ，獲取暴利，敗壞社會風氣，又夥同員警共同犯罪，嚴重危
    害社會治安秩序，惡性非輕。故執行檢察官依受刑人犯罪情
    狀，如不入監執行難以收矯治之效，乃本其法律所賦與指揮
    刑罰執行職權之行使，對具體個案所為之判斷，據而不准受
    刑人易科罰金，尚難謂有何逾越法律授權、專斷等濫用權力
    之情事，此外復查無檢察官上開裁量權之行使有何瑕疵之情
    事，實難謂其執行之指揮為不當。至於受刑人聲明異議狀所
    載家庭因素等理由，與檢察官是否應准許受刑人易科罰金，
    並無必然關聯，無從據以作為執行檢察官指揮將受刑人發監
    執行有何違法或不當之事證。受刑人徒執上開異議意旨指摘
    檢察官執行指揮不當，尚非有據，為無理由，應予駁回。
四、據上論斷，應依刑事訴訟法第486條，裁定如主文。
中    華    民    國   100    年    1     月    7     日
                  刑事第十七庭  法  官  簡芳潔
以上正本證明與原本無異。
不得抗告。
                                書記官  余怜儀
中    華    民    國   100    年    1     月    7     日